【裁判字號】    97,抗,1551
【裁判日期】    971009
【裁判案由】    假扣押
【裁判全文】
臺灣高等法院民事裁定                  97年度抗字第1551號
抗  告  人  丁○○
代  理  人  莊乾城律師
相  對  人  鴻發電通股份有限公司
法定代理人  丙○○
代  理  人  詹豐吉律師
上列抗告人與相對人鴻發電通股份有限公司等間假扣押事件，對
於中華民國97年8月21日臺灣臺北地方法院97年度全字第75號裁
定，提起抗告，本院裁定如下：
    主  文
原裁定關於駁回抗告人對相對人鴻發電通股份有限公司之聲請部
分廢棄。
抗告人以新台幣壹仟萬元或永豐商業銀行股份有限公司重慶北路
分行可轉讓定期存單為相對人鴻發電通股份有限公司供擔保後，
得對相對人鴻發電通股份有限公司在新台幣仟萬元範圍為假扣
押。
相對人鴻發電通股份有限公司以新台幣仟萬元為抗告人供擔保
後，或將抗告人請求之金額提存後，得免為或撤銷假扣押。
其餘抗告駁回。
聲請及抗告訴訟費用十分之八由相對人鴻發電通股份有限公司負
擔，餘由抗告人負擔。
    理  由
一、按請求及假扣押之原因，應釋明之；前項釋明如有不足，而
    債權人陳明願供擔保或法院認為適當者，法院得定相當之擔
    保，命供擔保後為假扣押，民事訴訟法第五百二十六條第一
    項、第二項定有明文。所謂假扣押之原因，係指對債務人有
    日後不能強制執行或甚難執行之虞或應在外國為強制執行者
    而言，此觀同法第五百二十三條規定即明。是債權人就假扣
    押之原因有釋明之義務，必待釋明有所不足，而債權人陳明
    願供擔保或法院認為適當者，法院方得命供擔保後為假扣押
    ；若債權人未釋明假扣押之原因，諸如債務人浪費財產、增
    加負擔、或就其財產為不利益之處分，將達於無資力之狀態
    、或移住遠地、逃匿無蹤或隱匿財產等情形，即不符假扣押
    之要件。
二、本件抗告人聲請意旨略以：相對人鴻發電通股份有限公司（
    下稱鴻發公司）邀相對人乙○○、甲○○等為連帶保證人出
    售土地一筆於伊，伊已交付鴻發公司新台幣（下同）2500萬
    元定金支票（下稱系爭支票），鴻發公司卻未依約於立約日
    10內提示國有財產局繳清使用補償金或欠租之通知書，經伊
    催告無效後解除契約，相對人應連帶返還價金及違約金。茲
    因鴻發公司將系爭支票交由乙○○所任負責人之第三人妙如
    意文化事業出版有限公司（下稱妙如意公司）兌領，且未依
    約進行取得承租行為義務，顯有聯合第三人私吞該款項，逃
    避履約及返還價金及給付違約金之追償，如不予扣押相對人
    財產，恐日後發生甚難執行或不能執行之虞，伊願擔保以代
    釋明不足，爰聲請就相對人財產在3000萬元範圍為假扣押等
    語。就抗告人主張相對人等應返還價金及違約金之事由，固
    已提出買賣契約書、切結書、信函二件等件釋明其「請求」
    之原因存在。就鴻發公司「假扣押之原因」，除有鴻發公司
    將系爭支票轉讓予第三人妙如意公司兌領之存摺影本為證外
    ，並據提出鴻發公司國稅局財產歸屬資料清單及95年度綜合
    所得稅各類所得清單為證。依上揭買賣契約書第三條第一款
    約定之記載，鴻發公司似有依系爭支票票款履行代繳使用補
    償金之特定義務，其將系爭支票背書交由妙如意公司兌領，
    縱係合法，外觀上此項處分公司財產之行為顯然不利於抗告
    人，且以鴻發公司係實收資本額500萬元之公司，參諸上開
    財產歸屬資料清單現存財產僅餘418元，顯已達於無資力可
    執行之狀態；鴻發公司復未陳明係基於何法律關係背書交由
    妙如意公司兌領。抗告人主張鴻發公司有隱匿財產之情形，
    尚非全然無稽，其就鴻發公司假扣押之原因，釋明雖有未足
    ，然其陳明願供擔保以補釋明之不足，依首開規定即無不合
    ，原裁定駁回抗告人此部分聲請，尚嫌未洽。抗告論旨指摘
    原裁定此部分不當，求予廢棄，非無理由。應由本院將此部
    分廢棄，並酌定相當擔保金額命供擔保後准許之。
三、至對乙○○、甲○○聲請部分，依抗告人提出之國稅局財產
    歸屬資料清單及綜合所得稅各類所得清單，並不足釋明其二
    人有諸如浪費財產、增加負擔、或就其財產為不利益之處分
    ，將達於無資力之狀態、或移住遠地、逃匿無蹤或隱匿財產
    等假扣押之原因，即不符假扣押之要件。原裁定不予准許，
    尚無不合，抗告論旨指摘原裁定此部分不當，聲明廢棄，非
    有理由。
據上論結：本件抗告為一部有理由，一部無理由，爰裁定如主文
。
中    華    民    國    97    年    10    月    9     日
                    民事第十庭
                        審判長法  官  黃豐澤
                              法  官  蕭艿菁
                              法  官  吳謀焰
正本係照原本作成。
本裁定除以適用法規顯有錯誤為理由，並經本院許可外，不得再
抗告。如提起再抗告，應於收受後10日內委任律師為訴訟代理人
向本院提出再抗告狀。並繳納再抗告費新台幣１千元。
中    華    民    國    97    年    10    月    15    日
                              書記官  鄭淑昀


司法院資訊處製作；財團法人民間司法改革基金會備份。
